臺灣高雄地方法院刑事判決　　　　　　　96年度易字第1601號
公　訴　人　臺灣高雄地方法院檢察署檢察官
被　　　告　乙○○
　　　　　　　　　　9號
　　　　　　丙○○
　　　　　　　　　　1號
　　　　　　　　　　現於臺灣高雄看守所附設勒戒所
　　　　　　丁○○
　　　　　　　　　　9號
上列被告等因竊盜案件，經檢察官提起公訴（96年度偵字第1130
7 號），本院判決如下：
    主  文
乙○○、丙○○、丁○○犯結夥攜帶兇器竊盜罪，各處有期徒刑
拾月，均減為有期徒刑伍月，扣案之大型剪刀壹支，沒收之。又
犯結夥攜帶兇器竊盜電線罪，各處有期徒刑壹年，均減為有期徒
刑陸月，扣案之大型剪刀壹支，沒收之。各應執行有期徒刑玖月
，扣案之大型剪刀壹支，沒收之。
    事  實
一、乙○○、丙○○、丁○○共同基於意圖為自己不法所有，於
    民國96年4 月12日下午2 時許，結夥3 人持乙○○所有且客
    觀上足供兇器使用之大型剪刀1 支，由丙○○駕駛車牌號碼
    G2-3240 號自小客車搭載乙○○及丁○○，前往高雄縣湖內
    鄉○○路○ 段1 巷「樹人醫護管理專科學校」（下稱樹人醫
    專）舊校區內，並由乙○○、丁○○以上揭工具竊取該校所
    有裝置於校舍之電線1 批（含250 平方x183米、200 平方x6
    米、100 平方x18 米、50平方x15 米、30平方x6米）及無熔
    絲開關2 個，並由丙○○負責搬運至上開汽車上，得手後旋
    即駕車逃離現場，即將上開竊得之電線變賣得款，共同花用
    殆盡。翌日上午9 時許，經樹人醫專營繕組技佐戊○○發現
    上揭電線遭竊，乃報警處理，經警到場會同戊○○勘查採證
    之際，乙○○、丙○○、丁○○又共乘上開汽車返回現場查
    看，乃由戊○○將其3 人行蹤拍照，而為警追查中。
二、乙○○、丙○○、丁○○另於96年4 月13日下午13時許，再
    基於意圖為自己不法所有之犯意聯絡，結夥3 人持上開大型
    剪刀1 支，並由丙○○駕駛上開車輛搭載乙○○及丁○○，
    前往鄭俊隆所開設之位於高雄縣湖內鄉○○路614 號「弘祿
    光電科技股份有限公司」（下稱弘祿公司）廢棄廠房內，由
    乙○○、丁○○以上開兇器竊取鄭俊隆所有之裝設於上開工
    廠電表箱內及週遭之電纜線一批（編號1649IV、200m㎡、大
    亞、TA、YA2001、數量54公斤、價值約18萬元）及台灣電力
    股份有限公司（下稱台電公司）所有安裝於該配電箱外圍之
    60平方PVC 風雨線（長24公分）連接C 型壓接套管1 段，三
    人並共同將上開竊得之電線搬運至車上，得手後隨即由丙○○駕車搭載乙○○、丁○○逃離現場。旋將上開所竊得之電
    纜線載往高雄縣茄萣鄉○○路81之1 號「三奶娘娘廟」前空
    地，路途中由乙○○下車購買美工刀2 支，用以削除電纜外
    皮取出銅線。嗣於同日下午5 時許，在「三奶娘娘廟」前為
    警查獲，並扣得上開失竊電線一批、大型剪刀1 把、美工刀
    2 把及原放在車內工作使用之尖嘴鉗1 支，始循線查悉全情
    。
三、案經鄭俊隆、台電公司訴由高雄縣政府警察局湖內分局報告
    臺灣高雄地方法院檢察署檢察官偵查起訴。
    理  由
壹、證據能力部分：
一、按被告以外之人於審判外之言詞或書面陳述，除法律有規定
    者外，不得作為證據，刑事訴訟法第159 條固定有明文，惟
    被告以外之人於審判外之陳述，雖不符同法第159 條之1至
    之4 規定，而經當事人於審判程序同意作為證據，法院審酌
    該言詞陳述或書面陳述作成時之情況，認為適當者，亦得為
    證據。又當事人、代理人或辯護人於法院調查證據時，知有
    第159 條第1 項不得為證據之情形，而未於言詞辯論終結前
    聲明異議者，視為有前項之同意，此亦據同法第159 條之5
    規定甚明。查證人即被害人樹人醫專代理人戊○○、被害人
    鄭俊隆、被害人台電公司代理人己○○於警詢陳述，為被告
    以外之人於審判外之言詞陳述，又卷附受理民眾報案紀錄表
    1 紙、高雄縣政府警察局湖內分局搜索、扣押筆錄、扣押物
    品目錄表、贓物認領保管單各2 份、高雄縣政府警察局湖內
    分局96 年6月14日高縣湖警偵字第0960005651號函暨所附現
    場勘查採證報告等，性質上均屬具有犯罪調查權限之司法警
    察於審判外之書面陳述，且該等文件俱係為特定刑事案件所
    製作，非屬刑事訴訟法第159 條之4 所定之例外情形，故該
    等文件原不具證據能力，然均據檢察官、被告於本院審理中
    同意引為證據，本院復審酌該等言詞陳述及書面之製作均係
    該等公務員於其權責範圍內根據實際狀況所製作，並無非法
    取得之不適當情形，其作成之外部情況並無不當，又衡諸本
    件若欲判斷被告等是否成立犯罪，實有引用前開書面供述之
    必要性。揆諸前揭說明，本院自得逕以卷附前開文件採為認
    定事實之依據。
二、按照片之性質固有證據與非供述證據之爭論，然審酌照片係
    傳達照相當時現場情況，而透過照片傳達的情形與現場真實
    情形，在內容上的一致性，透過機械的正確性來加以保障，
    換言之，照片並不存在人對現實情形的知覺、記憶所經常發
    生的表現錯誤，是認照片之性質係非供述證據，並無傳聞法
    則之適用。則卷附證人戊○○所拍攝可疑之人及車輛照片共
    6 幀、行竊工具照片1 幀、台電公司電線照片2 幀、竊盜現
    場相片17張，既屬照片，且於此亦別無證據證明上開蒐證照
    片有經偽造變造之情形，自有證據能力。
貳、實體部分：
一、上揭事實，業據被告乙○○、丙○○、丁○○於96年11月7
    日、96年11月28日審判程序中坦承不諱，核與證人即被害人
    樹人醫專代理人戊○○於警詢中指述：經清查結果，樹人醫
    專舊校區內失竊電線總共為250 平方x183米、200 平方x6米
    、150 平方x183米、100 平方x18 米、80平方x24 米、60平
    方x46 米、50平方x15 米、30平方x6米及無熔絲開關2 個等
    語、及於本院審理中結證稱：96年4 月13日其發現樹人醫專
    內電線失竊後，有通知並會同警方勘查，勘查結果，以電梯
    及冷氣主電源部分遭剪斷之痕跡看起來較為陳舊，可能在數
    天前所剪，電梯之電線規格為150 平方米、冷氣電線之規格
    為80平方米、60平方米，扣除此部分外，其餘被竊電線之剪
    斷痕跡看起來均較新等語（院卷第191 、192 頁）；及告訴
    人鄭俊隆於警詢中指稱：扣案電線為其工廠所失竊之電線無
    訛，其規格為1649IV、200m㎡、大亞、YA2001等語；告訴人
    台電公司代理人己○○於本院審理中證稱：其前往三奶娘娘
    廟前檢視該批電線，發現一小段電線連接著C 型壓接套管，
    該壓接套管上打印有TPC 之字樣，該等C 型壓接套管與電線
    之組合通常裝置在配電線路上，輸送電力至工廠之配電線路
    亦可能有該等C 型壓接套管，通常安裝在電錶前段，配電箱
    附近，不會在配電箱內等情相符。此外，復有受理民眾報案
    紀錄表1 紙、高雄縣政府警察局湖內分局搜索、扣押筆錄、
    扣押物品目錄表、贓物認領保管單各2 份、高雄縣政府警察
    局湖內分局96年6 月14日高縣湖警偵字第0960005651號函暨
    所附現場勘查採證報告暨採證照片1 份、證人戊○○所拍攝
    可疑之人及車輛照片共6 幀、行竊工具照片1 幀、台電公司
    電線照片2 幀、竊盜現場相片17張，另有大型剪刀1 支、美
    工刀2 支扣案足資佐證，足認被告3 人之自白核與事實相符
    ，洵堪採為論罪科刑之依據。本件事證明確，其等上開2 次
    結夥三人攜帶兇器竊盜之犯行，均堪認定，應予依法論科。
二、次按刑法第188 條之妨害公用事業罪，以妨害鐵路、郵務、
    電報、電話，或供公眾之用水、電氣、煤氣事業為要件，此
    所稱之妨害，指以不當方法妨礙、侵害其正常狀態之行為而
    言；考其立法目的，係為保障公眾使用上開列舉公用事業之
    利益而設，用以維護公共之安全，故於刑法公共危險罪章立
    此規定。從而其妨害行為，必足以危害不特定或特定多數之
    公眾使用上揭公用事業利益，始足當之（最高法院88年度台
    上字第6831號判例可資參照），而本件台電公司雖係應一般
    需用供給電能之事業，而為電業經營者，然被告3 人所剪取
    上開台電公司所有電線及C 型壓接套管，係連接於弘祿公司
    之配電箱，於此情形下，該等電線係僅供該公司供電使用，
    亦據證人己○○於本院審理中結證明確（院卷第254 頁），
    則被告3 人所剪取該斷電線，既僅影響弘祿公司之用電，尚
    不足以危害不特定或多數特定用戶之用電利益，即難以該罪
    相繩。次按刑法第321 條第1 項第3 款之攜帶兇器竊盜罪，
    係以行為人攜帶兇器竊盜為其加重條件，此所謂兇器，其種
    類並無限制，凡客觀上足對人之生命、身體、安全構成威脅
    ，具有危險性之兇器均屬之，且祇須行竊時攜帶此種具有危
    險性之兇器為已足，並不以攜帶之初有行兇之意圖為必要（
    最高法院79年臺上字第5253號判例可資參照），本案被告等
    行竊所持之大型剪刀1 支，為鐵製材質，長約34.5公分，業
    據本院當庭勘驗無訛（院卷第212 頁），其可用以剪斷電線
    ，業據被告等自承在卷，足認該等物品質地堅硬、銳利，若
    用以攻擊人體，顯足以造成傷害，客觀上可對人之生命、身
    體構成威脅，具有危險性，應屬刑法第321 條第1 項第3款
    所定兇器無訛。又被告3 人所剪取之上開台電公司所有之電
    線、C 型壓接套管，係供傳輸電力之用，屬電業法所稱之電
    線無訛，而電業法係以開發國家電能動力，調節電力供應，
    發展電業經營，維持合理電價，增進公共福利為其立法目的
    ，且該法第105 條乃針對行為人竊盜或損壞電桿、電線、變
    壓器或其他供電設備者而設有特別處罰規定，故電業法第10
    5 條與刑法加重竊盜罪二者間當屬法規競合之特別關係，應
    優先適用前揭電業法之規定。是核被告乙○○、丙○○、丁○○就事實欄一所為，均係犯刑法第321 條第1 項第4 款、
    第3 款之結夥3 人攜帶兇器竊盜罪；事實欄二所為，其中就
    竊取弘祿公司電線部分，係犯刑法第321 條第1 項第4 款、
    第3 款之結夥3 人攜帶兇器竊盜罪，其中就竊取台電公司電
    線部分，係犯電業法第105 條之竊盜電線罪，而應依刑法第
    321 條第1 項第4 款、第3 款之結夥3 人攜帶兇器竊盜罪從
    重處斷，公訴意旨漏未慮及被告3 人所竊取之物，乃台電公
    司所有之供電電線，因認被告3 人所為僅係犯刑法第321 條
    第1 項第第4 款、第3 款之加重竊盜罪，尚有未恰。被告乙○○、丙○○、丁○○就上開犯行，有犯意聯絡及行為分擔
    ，均為共同正犯。被告乙○○、丙○○、丁○○以一行為分
    別竊取弘祿公司及台電公司之電線，係以一行為而觸犯上開
    二罪名，為想像競合犯，應依刑法第55條之規定從一重之犯
    電業法第105 條之竊盜電線罪，而應依刑法第321 條第1項
    第4 款、第3 款之結夥3 人攜帶兇器竊盜電線罪處斷。被告
    3 人所犯上開2 罪，犯意各別，行為互殊，應予分論併罰。
    再上開台電公司所有之電線及C 型壓接套管係被告3 人於96
    年4 月13日下午13時許在弘祿公司廠房內竊取，業如前述，
    起訴書雖誤載為被告3 人於96年4 月12日在樹人醫專竊取，
    惟此經公訴人當庭更正（院卷第103 頁），本院爰以更正後
    犯罪事實審理之。爰審酌被告乙○○前有偽造文書、違反麻
    醉藥品管理條例前科，並因公共危險案件經臺灣高雄地方法
    院檢察署檢察官以95年度偵字第6392號為緩起訴處分確定，
    緩起訴時間為95年4 月17日至96年3 月16日止、被告丙○○
    丁○○前均有違反麻醉藥品管理條例及施用毒品前科，有臺
    灣高等法院被告前案紀錄表、台灣高雄地方法院檢察署刑案
    資料查註紀錄表各1 紙在卷可稽，其等3 人品行均不佳，又
    不思以正當方法賺取財物，僅以一己私慾，恣意竊取他人財
    物，所竊電線數量非少，價值不菲，其中樹人醫專所失竊之
    上開電線業經被告三人變賣，而不復尋得，尚需另行支出修
    復費用，弘祿公司與台電公司所失竊之上開電線雖經領回，
    然亦需支付修復費用，造成被害人及告訴人重大損害，行為
    誠屬不該，惟念其等最終均能坦承犯行，態度尚可，暨考量
    其等行為動機、手段、目的及檢察官具體求刑各判處有期徒
    刑1 年，尚嫌略重等一切情狀，分別量處如主文所示之刑。
    又被告3 人所各犯上開2 罪，其犯罪時間均在96年4 月24日
    以前，合於中華民國九十六年罪犯減刑條例所定減刑之條件
    ，爰依該條例規定減其宣告刑二分之一，並分別定其應執行
    之刑，以示懲儆。扣案之大型剪刀1 把，為共犯即被告乙○○所有且為供本件犯罪所用之物，均據被告3 人坦承在卷（
    院卷第213 頁），該物雖非被告丙○○、丁○○所有，然本
    於共犯責任共通原則，爰均依刑法第38條第1 項第2 款宣告
    沒收。又扣案美工刀2 支，為被告3 人竊得上揭弘祿公司、
    台電公司所有之電線，於前往「三奶娘娘廟」之路途中，由
    被告乙○○下車購得，用以削去電線外皮，業據被告乙○○
    供明在卷（院卷第286 頁），乃為事後處分贓物所用之物；
    扣案尖嘴鉗1 支，係被告丙○○所有而為其工作所用之物，
    均置放於汽車內，並未於竊盜之時攜帶下車，且未用以剪取
    電線，亦分別據被告丙○○、乙○○、丁○○供明在卷，爰
    均不予宣告沒收。
三、不另為無罪諭知部分：
  (一)公訴意旨另以：乙○○、丙○○、丁○○基於意圖為自己不
    法所有之犯意聯絡，於民國96年4 月12日下午2 時許，結夥
    3 人持乙○○所有且客觀上足供兇器使用之大型剪刀1 支、
    尖嘴鉗1 支、美工刀2 把，由丙○○駕駛車牌號碼G2-3240
    號自小客車搭載乙○○及丁○○，前往高雄縣湖內鄉○○路
    1 段1 巷「樹人醫專」舊校區內，竊取該校所有裝置於校舍
    之150 平方x183米、80平方x24 米、60平方x46 米之電線1
    批，因認被告3 人均涉犯刑法第321 條第1 項第4 、3 款之
    結夥攜帶兇器加重竊盜罪嫌云云。
  (二)按被告未經審判證明有罪確定前，推定其為無罪；犯罪事實
    ，應依證據認定之，無證據不得認定犯罪事實。又不能證明
    被告犯罪或其行為不罰者，應諭知無罪之判決，刑事訴訟法
    第154 條、第301 條第1 項分別定有明文。次按事實之認定
    ，應憑證據，如未能發現相當證據，或證據不足以證明，自
    不能以推測或擬制之方法，為裁判基礎；且認定不利於被告
    之事實須依積極證據，苟積極證據不足為不利於被告事實之
    認定時，即應為有利於被告之認定；另認定犯罪事實所憑之
    證據，雖不以直接證據為限，間接證據亦包括在內，然而無
    論直接證據或間接證據，其為訴訟上之證明，須於通常一般
    之人均不致有所懷疑，而得確信其為真實之程度者，始得據
    為有罪之認定，倘其證明尚未達到此一程度，而有合理之懷
    疑存在而無從使事實審法院得有罪之確信時，即應由法院為
    諭知被告無罪之判決（最高法院40年台上字第86號、30年台
    上字第816 號、76年台上字第4986號分別著有判例參照）。
  (三)公訴意旨認被告3 人均涉犯上開結夥攜帶兇器竊盜罪嫌，無
    非以：被告3 人於偵查中之供述、告訴人代理人戊○○於警
    詢時之指訴為其論據。訊據被告3 人固坦認有於96年4 月12
    日前往樹人醫專剪取電線，然均堅決否認上開竊盜犯行，並
    辯稱：僅於96年4 月12日前往竊取電線1 次，且並未竊取電
    梯之電線等語（院卷第13、214 頁）。經查，證人即樹人醫
    專營繕組技佐戊○○於本院審理時證稱：96年4 月13日當日
    早上，樹人醫專舊校區組長發現配電管線遭丟棄於校區空地
    上，前往巡視，發現校區內校舍電線遭剪斷，才通知警方處
    理。校區內有巡視人員，該巡視人員於好幾天前即表示電梯
    不會動，當時並未發現係因電梯電線遭剪斷所致。其於96年
    4 月13日會同警方勘查結果，電線遭剪斷之痕跡從最新到好
    幾天前都有，可以確認電梯及冷氣主電源電線遭剪斷之痕跡
    均較舊，約在幾天前遭剪斷，且電梯之電線為150 平方米、
    冷氣之電線為80平方米、60平方米等語（院卷第191 、192
    頁），則已可認電梯及冷氣主電源之電線應早於96年4 月12
    日前已遭剪斷。再參以上開樹人醫專失竊之電線，以電梯、
    冷氣主電源之電線為較大宗，如前開事實一所述遭竊電線加
    計上開電梯、冷氣主電源之電線，數量甚為龐大，又有巡視
    人員在校區走動，以2 、3 人之人力，實無可能於1 天之內
    竊取完畢，但若清查之失竊電線中若扣除電梯及冷氣主電源
    之電線即有可能竊取完畢等情，亦據證人戊○○結證明確，
    益證以被告3 人之人力、失竊電線之數量觀之，實無可能於
    96年4 月12日當日一併竊取該電梯、冷氣主電源之電線（即
    150 平方x183米、80平方x24 米、60平方x46 米）自明。則
    公訴人所舉之證據，尚不足以證明被告3 人確有於96年4 月
    12日在樹人醫專之舊校區內竊取150 平方x183米、80平方
    x24 米、60平方x46 米之電線，此外，復查無其他積極證據
    足資證明被告3 人有何檢察官所指此部分之犯行，是被告3
    人此部分之犯罪應屬不能證明，本應為無罪之諭知。惟公訴
    人認此部分與前開起訴論罪之96年4 月12日所犯結夥三人攜
    帶凶兇竊盜部分為實質上一罪關係，爰不另為無罪之諭知。
據上論斷，應依刑事訴訟法第299 條第1 項前段，電業法第105
條，刑法第11條前段、第28條、第55條、第321 條第1 項第3 款
、第4 款、第38條第1 項第2 款、第51條第5 款，中華民國九十
六年罪犯減刑條例第2 條第1 項第3 款、第7 條，判決如主文。
本案經檢察官甲○○到庭執行職務。
中　　華　　民　　國　　96　　年　　11　　月　　30　　日
                  刑事第十三庭  法　官  黃苙荌
以上正本證明與原本無異。
如不服本判決應於收受本判決後10日內向本院提出上訴書狀，並
應敘述具體理由，如未敘述上訴理由者，應於上訴期間屆滿後20
日內補提理由書狀於本院（均須按他造當事人之人數附繕本）「
切勿逕送上級法院」。
中　　華　　民　　國　　96　　年　　12　　月　　4 　　日
                                書記官  郭育秀
附錄論罪科刑法條：
電業法第105條
竊盜或損壞電桿、電線、變壓器或其他供電設備者，依刑法之規
定從重處斷。
中華民國刑法第321條
犯竊盜罪而有左列情形之一者，處6 月以上、5 年以下有期徒刑
：
一  於夜間侵入住宅或有人居住之建築物、船艦或隱匿其內而犯
    之者。
二  毀越門扇、牆垣或其他安全設備而犯之者。
三  攜帶兇器而犯之者。
四  結夥三人以上而犯之者。
五  乘火災、水災或其他災害之際而犯之者。
六  在車站或埠頭而犯之者。
前項之未遂犯罰之。
